臺灣新竹地方法院刑事判決　　　　　　　 94年度訴字第626號
公　訴　人　臺灣新竹地方法院檢察署檢察官
被　　　告　乙○○
上列被告因妨害公務等案件，經檢察官提起公訴（94年度偵字第
3563號），經本院合議庭裁定改行簡式審判程序，判決如下：
    主  文
乙○○違反法院依家庭暴力防治法第十五條所為禁止實施家庭暴
力行為、不得對於被害人騷擾行為之民事暫時保護令裁定，處拘
役伍拾日，如易科罰金，以佰元折算壹日。又損壞公務員職務
上掌管之文書，處有期徒刑貳月，如易科罰金，以佰元折算壹
日。
    事  實
一、乙○○係李素芬之配偶，二人間具有家庭暴力防治法第3條
    第1款所定之家庭成員關係。乙○○常因金錢與小孩之事與
    李素芬發生衝突，並多次於酒後動手毆打李素芬，經李素芬
    向本院聲請民事暫時保護令，於民國94年5月31日經本院依
    家庭暴力防治法第15條規定，以94年度暫家護字第129號民
    事暫時保護令裁定令乙○○不得對李素芬實施身體或精神上
    不法侵害之行為、不得直接或間接對於被害人李素芬為騷擾
    之行為。而乙○○於上揭民事暫時保護令94年6月13日寄存
    送達於文華派出所後由李素芬領回，並交與乙○○收受閱覽
    後，已知悉保護令內容。詎乙○○無視於該暫時保護令之效
    力，於94年6月26日上午8時許，在新竹市○○路21巷11弄8
    號家中，飲酒後（未達精神耗弱程度）因故與李素芬發生口
    角，以言語罵李素芬，並將家中祖先神明牌位摔毀（毀損部
    分未據告訴），致李素芬心生恐懼，害怕乙○○可能會傷害
    她及小孩，而對李素芬為精神上不法侵害及直接騷擾等違反
    上開民事暫時保護令所要求之命令。嗣警據報前往處理，將
    乙○○逮捕帶回新竹市警察局第二分局文華派出所內調查，
    於員警吳杰隆將職務上所掌管之權利告知書、親友通知書及
    逮捕通知書等公文書各1式2份交與乙○○簽名之際，乙○○
    於酒氣未消情形下（未達精神耗弱程度），竟另行起意基於
    損壞公務員職務上掌管之上開三項文書之犯意，而撕壞該等
    文書，因而致上開文書均碎裂而無法使用，而損壞該員警職
    務上掌管之文書。
二、案經新竹市警察局第二分局報請臺灣新竹地方法院檢察署檢
    察官偵查起訴。
    理  由
一、本件被告乙○○所犯違反保護令罪及毀損公務員職務上掌管
    之文書罪，均非死刑、無期徒刑、最輕本刑為三年以上有期
    徒刑之罪，被告於本院準備程序進行中，就被訴事實為有罪
    之陳述，經本院合議庭認合於刑事訴訟法第273條之1之規定
    ，裁定進行簡式審判程序，合先敘明。
二、訊據被告乙○○對上開犯罪事實均坦承不諱，核與被害人李
    素芬之指述及警員吳杰隆於職務報告中所載情節相符。復有
    本院94年度暫家護字第129號民事暫時保護令及本院送達證
    書影本各1紙在卷可稽，並經本院調閱94年度家護字第262號
    民事聲請事件卷宗核閱屬實。亦有現場照片7幀、被告乙○
    ○酒精濃度測試紙1紙以及被撕壞之權利告知書、親友通知
    書及逮捕通知書等公文書各1式2份之碎片扣案可證，足認被
    告任意性自白與事實相符，事證明確，犯行堪以認定，應予
    依法論科。
三、論罪科刑：
  (一)按家庭暴力防治法所稱家庭暴力者，謂家庭成員間實施身體
    上或精神上不法侵害行為，家庭暴力防治法第2條第1項定有
    明文。是被告乙○○與被害人李素芬發生口角，並以言語罵
    被害人，並將家中祖先神明牌位摔毀，使被害人心生恐懼，
    不僅對被害人構成騷擾，亦構成精神上不法之侵害，而違反
    本院依家庭暴力防治法第15條核發民事暫時保護令所為之禁
    止對被害人實施家庭暴力行為及禁止直接或間接對於被害人
    為下列聯絡行為：騷擾之裁定，核被告此部分所為係犯家庭
    暴力防治法第50條第1款及第2款之違反保護令罪。另公訴人
    於起訴書中就被告此部分犯行所犯法條僅記載為家庭暴力防
    治法第50條第2款之違反保護令罪，經公訴人於本院94年11
    月9日準備程序中當庭補充所犯法條增加家庭暴力防治法第
    50 條第1款，並此敘明。
  (二)按刑法稱公文書者，謂公務員職務上制作之文書，刑法第10
    條第3項定有明文。而逮捕通知書、親友通知書係司法警察
    依刑事訴訟法相關規定進行逮捕拘禁時，依憲法第8條第2項
    規定，該逮捕拘禁機關應將逮捕拘禁原因，以書面告知本人
    及本人指定之親友。又權利告知書係司法警察於進行訊問犯
    罪嫌疑人前，依刑事訴訟法第100條之2準用同法第95條規定
    應先告知事項之書面紀錄。是逮捕通知書、親友通知書、權
    利告知書均係司法警察進行逮捕現行犯、訊問犯罪嫌疑人職
    務時所製作之文書，當屬於刑法第10條第3項之公文書。又
    刑法第138條所謂「損壞」文書係指使文書改變其外觀型態
    而導致喪失文書效用之行為而言，是被告撕毀警員吳杰隆職
    務上所掌管之權利告知書、親友通知書及逮捕通知書等公文
    書各1式2份，已使該等文書碎裂而改變其外觀型態導致該等
    文書效用喪失。核被告此部分所為係犯刑法第138條之損壞
    公務員職務上掌管之文書罪。
  (三)被告所犯上開違反保護令及損壞公務員職務上掌管之文書二
    罪間，犯意各別，行為互異，罪名互殊，應予分論併罰。
  (四)爰審酌被告飲酒後自我控制力薄弱，無視法院所為禁止實施
    家庭暴力行為之裁定，於上開民事暫時保護令後，竟再對被
    害人實施精神上不法侵害及騷擾行為，且無故損壞員警於職
    務上掌管之文書，毫無法治觀念，惟衡其犯後坦認犯行等一
    切情狀，各量處如主文所示之刑，並均諭知易科罰金之折算
    標準。
四、據上論斷，應依刑事訴訟法273條之1、第299條第1項前段，
    家庭暴力防治法第50條第1款、第2款，刑法第138條、第11
    條前段、第51條第10款、第41條第1項，罰金罰鍰提高標準
    條例第2條，判決如主文。
本案經檢察官甲○○到庭執行職務。
中　　華　　民　　國　　94　　年　　11　　月　　30　　日
                  刑事第二庭    法　官　方鴻愷
以上正本證明與原本無異。
如不服本判決，應於判決送達後10日內向本院提出上訴狀 (應附
繕本 )，上訴於臺灣高等法院。
中　　華　　民　　國　　94　　年　　11　　月　　30　　日
                                書記官  吳美雲
家庭暴力防治法第50條：
違反法院依第十三條、第十五條所為之下列裁定者，為本法所稱
之違反保護令罪，處三年以下有期徒刑、拘役或科或併科新臺幣
十萬元以下罰金：
一、禁止實施家庭暴力行為。
二、禁止直接或間接騷擾、接觸、通話或其他連絡行為。
三、命遷出住居所。
四、遠離住居所、工作場所、學校或其他特定場所。
五、命完成加害人處遇計畫：戒癮治療、精神治療、心理輔導或
    其他治療、輔導。
刑法第138條
毀棄、損壞或隱匿公務員職務上掌管或委託第三人掌管之文書、
圖畫、物品，或致令不堪用者，處五年以下有期徒刑。
